臺灣臺北地方法院民事判決　　　　　　　　　　　　　九十三年度訴字第六六六號
　原　　　告　安泰商業銀行股份有限公司
　法定代理人　林堉璘
　訴訟代理人　洪文章
　被　　　告　甲○○
　　　　　　　乙○○
右當事人間清償借款事件，經臺灣板橋地方法院移轉前來，本院於中華民國九十三年
四月二十三日言詞辯論終結，判決如左：
    主    文
被告應連帶給付原告新台幣貳佰柒拾壹萬貳仟零伍元，及自民國九十二年三月四日起
至清償日止，按年息百分之九．二四五計算之利息，暨自民國九十二年三月四日起至
清償日止，按上開利率百分之二十計算之違約金。
訴訟費用由被告連帶負擔。
本判決於原告以新台幣玖拾萬伍仟元供擔保後，得假執行；但被告如以新台幣貳佰柒
拾壹萬貳仟零伍元為原告預供擔保得免為假執行。
    事    實
甲、原告方面：
一、聲明：除假執行擔保金額外，如主文所示。
二、陳述：
（一）訴外人陳建志於民國八十六年間以訴外人陳燦流為連帶保證人，向台北市第七
      信用合作社借款新台幣（下同）五百萬元，約定利息按台北市第七信用合作社
      基本放款利率加碼年息百分之○．四五計算，並自八十六年七月五日起以每一
      個月為一期，共分二四○期平均攤還，並約定如有任何一宗債務不依約清償或
      攤償本金時，借款人即喪失期限之利益，債務即視為全部到期，遲延履行時，
      除仍按上開利率計息外，逾期在六個月以內者，按上開利率加百分之十，逾期
      超過六個月者，按上開利率加百分之二十計算之違約金。詎債務人未按期攤還
      本息，迭經催討，仍未清償，依約全部債務為到期。而台北市第七信用合作社
      已於八十七年七月二十六日由原告概括承受其營業，經原告聲請拍賣擔保品抵
      償後，尚有如訴之聲明所示之本金、利息及違約金未獲清償。連帶保證人陳燦
      流已於八十八年十月十三日死亡，被告甲○○、乙○○為其繼承人，為此訴請
      被告連帶清償。
三、證據：提出借據影本、放款本金部分償還明細表、授信約定書、放款本金部份償
    還明細表、台灣金融資產服務股份有限公司函暨分配表影本、本院債權憑證影本
    、
乙、被告方面：
一、聲明：
（一）原告之訴及假執行之聲請均駁回。
（二）如受不利判決，願供擔保請准宣告免為假執行。
二、陳述：
（一）陳燦流生前一再告誡被告不可向他人借貸或作保，即使親人間亦不可。原告所
      提借據上陳燦流之簽名及印文，均與其於民國八十七年四月二十二日與訴外人
      蔣欣欣離婚時所簽離婚協議書上之簽名及印文不同，應非其親簽。且陳建志從
      未提及其有以胞兄陳燦流為其借款之連帶保證人，陳燦流應無為本件借款之連
      帶保證人。
（二）原告於借出款項前，應確實審核其所提供擔保品之價值、借款人還款能力及貸
      款風險後，決定貸予金額，今借款人未按時繳款，其依法拍賣擔保品取償後，
      不足清償部分，應由原告自行承擔。
    理    由
一、本件原告主張訴外人陳建志於民國八十六年間以訴外人陳燦流為連帶保證人，向
    台北市第七信用合作社借款五百萬元，約定利息按台北市第七信用合作社基本放
    款利率加碼年息百分之○．四五計算，並自八十六年七月五日起以每一個月為一
    期，共分二四○期平均攤還，並約定如有任何一宗債務不依約清償或攤償本金時
    ，借款人即喪失期限之利益，債務即視為全部到期，遲延履行時，除仍按上開利
    率計息外，逾期在六個月以內者，按上開利率加百分之十，逾期超過六個月者，
    按上開利率加百分之二十計算之違約金。詎債務人未按期攤還本息，迭經催討，
    仍未清償，依約全部債務為到期。而台北市第七信用合作社已於八十七年七月二
    十六日由原告概括承受其營業，經原告聲請拍賣擔保品抵償後，尚有如訴之聲明
    所示之本金、利息及違約金未獲清償。連帶保證人陳燦流已於八十八年十月十三
    日死亡，被告甲○○、乙○○為其繼承人之事實，業據其提出與所述相符之借據
    影本、放款本金部分償還明細表、授信約定書、放款本金部份償還明細表、台灣
    金融資產服務股份有限公司函暨分配表影本、本院債權憑證影本、
    政部函影本等件為證，被告就原告主張訴外人陳建志借款屆期未為清償，經拍賣
    擔保品抵償後，仍有部分本金、利息及違約金未獲清償之事實及其金額均不爭執
    ，惟辯稱系爭借據上其被繼承人陳燦流之簽名及印文均非真正，陳燦流應無為本
    件借款之連帶保證人，且原告於借出款項前，應確實審核其所提供擔保品之價值
    、借款人還款能力及貸款風險，今借款人未按時繳款，原告依法拍賣擔保品取償
    後，不足清償部分，應由原告自行承擔等語。
二、按依法律之規定，有使用文字之必要者，得不由本人自寫，但必須親自簽名。如
    有用印章代替者，其蓋章與簽名生同等之效力，民法第三條第一項、第二項定有
    明文。上件被告固提出陳燦流於八十七年四月二十一日出具之兩願離婚書，否認
    原告所提借據上陳燦流簽名及印文之真正，惟查人的筆跡於異於為觀察，雖同一
    字之每一筆劃非必全屬相同，惟如字跡佈局結構相同，即足認筆跡相同，本件被
    告所提兩願離婚書上陳燦流之簽名經肉眼比對結果，核與原告所提借據及授信約
    定書上陳燦流之簽名，其字跡佈局結構及運筆之氣勢相似。而原告所提借據上陳
    燦流之印文雖與陳燦流於八十七年四月二十二日所出具之兩願離婚書上之印文不
    同，惟一個人非必只有一枚印章，而系爭借據上陳燦流之印文經核復與陳燦流於
    原台北市第七信用合作社開立儲蓄存款帳戶時所填印鑑卡上陳燦流印文相同，有
    陳燦流之開戶資料及印鑑卡影本在卷足憑，應認系爭借據上陳燦流之印文確為其
    所有之印章所蓋用。而按印章以自己保管為原則，他人盜用為例外，主張例外者
    ，應負舉證責任。被告既未能舉證證明該印文係遭人盜蓋，則原告主張陳燦流有
    為本件借款之連帶保證人，應為可取。又稱保證者，乃當事人約定，一方於他方
    之債務人不履行債務時，由其代負履行責任之契約，債權人要求保證人為債務人
    之債務提供保證，其目的即在避免主債務人無法清償債務之風險，於無法自主債
    務人獲償時，由保證人負清償之責。被告辯稱原告於拍賣保證品取償後，不足清
    償部分，應由其自行負擔，不得向保證人請求，亦無足取。
三、按繼承人自繼承開始時，除本法另有規定外，承受被繼承人財產上之一切權利義
    務。但權利義務專屬於被繼承人本身者，不在此限。又稱保證者，謂當事人約定
    ，一方於他方之債務人不履行債務時，由其代負履行責任之契約；又保證債務，
    除契約另有訂定外，包含主債務之利息、違約金、損害賠償及他從屬於主債務之
    負擔；另連帶債務之債權人，得對債務人中之一人或數人或其全體同時或先後請
    求全部或一部之給付，民法第一千一百四十八條、第七百三十九條、第七百四十
    條、第二百七十三條第一項分別定有明文。本件原告主張訴外人陳建志以被告之
    被繼承人陳燦流為連帶保證人向伊借款，屆期未為清償，經聲請拍賣擔保品抵償
    後，尚有本金二百七十一萬二千零五元，及自九百三十二年三月四日起之利息、
    違約金未獲清償，已如前述，陳燦流已於八十八年十月十三日死亡，被告陳浩華
    、乙○○為陳燦流之繼承人，則原告請求被告連帶清償，自屬有據。
四、從而，原告本於連帶保證及繼承之法律關係，請求被告連帶給付新台幣貳佰柒拾
    壹萬貳仟零伍元，及自民國九十二年三月四日起至清償日止，按年息百分之九．
    二四五計算之利息，暨自民國九十二年三月四日起至清償日止，按上開利率百分
    之二十計算之違約金，為有理由，應予准許。
五、兩造陳明願供擔保請為宣告假執行或免為假執行，經核均與規定相符，爰分別酌
    定相當之擔保金額予以宣告。
六、結論：本件原告之訴為有理由，依民事訴訟法第八十五條第二項、第三百九十條
    第二項、第三百九十二條第二項，判決如主文。
中　　　華　　　民　　　國　　九十三　　年　　　四　　　月　　 三十 　　日
                              民事第三庭法      官 張靜女
右為正本係照原本作成
如對本判決上訴，須於判決送達後廿日內向本院提出上訴狀
中　　　華　　　民　　　國　　九十三　　年　　　四　　　月　　 三十 　　日
                                                  法院書記官 莊滿美
